臺灣士林地方法院民事簡易判決
                                  111年度士簡字第513號
原      告  朱愛華


被      告  彭志偉

被      告  大都會汽車客運股份有限公司

法定代理人  李博文
訴訟代理人  林孝沅
上列當事人間因被告彭志偉犯過失傷害案件，經原告提起刑事附
帶民事訴訟請求侵權行為損害賠償事件（本院110年度審交附民
字第342號），由本院刑事庭裁定移送前來，本院於民國111年6
月13日言詞辯論終結，並判決如下：
    主  文
被告應連帶給付原告新臺幣貳拾玖萬伍仟壹佰貳拾壹元，及其中
新臺幣貳拾柒萬肆仟陸佰玖拾陸元，被告彭志偉自民國一百一十
年九月十六日起、被告大都會汽車客運股份有限公司自民國一百
一十年九月二十四日起，均至清償日止，按年息百分之五計算之
利息，其中新臺幣貳萬零肆佰貳拾伍元自民國一百一十一年四月
六日起至清償日止，按年息百分之五計算之利息。
訴訟費用新臺幣壹仟元，由被告連帶負擔新臺幣肆佰柒拾元，其
餘新臺幣伍佰參拾元由原告負擔。
本判決原告勝訴部分得假執行，但被告如以新臺幣貳拾玖萬伍仟
壹佰貳拾壹元為原告預供擔保後，得免為假執行。
原告其餘假執行之聲請駁回。
    事實及理由
一、按訴狀送達後，原告不得將原訴變更或追加他訴。但擴張或
    減縮應受判決事項之聲明者，不在此限，民事訴訟法第255
    條第1項第3款定有明文。本件原告起訴時訴之聲明為：「被
    告應連帶給付原告新臺幣（下同）756,851元，及自刑事附
    帶民事訴訟起訴狀繕本送達翌日起至清償日止，按年息百分
    之5計算之利息」，嗣於本院審理中，原告擴張該部分聲明
    為：「被告應連帶給付原告800,594元，及其中756,851元，
    自刑事附帶民事訴訟起訴狀繕本送達翌日起至清償日止，按
    年息百分之5計算之利息，其中43,743元自訴之變更追加狀
    繕本送達翌日起至清償日止，按年息百分之5計算之利息」
    ，經查，原告前開聲明之變更核屬擴張訴之聲明，與首揭規
    定相符，應予准許。
二、原告主張：被告彭志偉為被告大都會汽車客運股份有限公司
    （下稱大都會客運公司）駕駛，被告彭志偉於民國109年11
    月4日下午4時42分，駕駛車牌號碼000-00號營業用大客車（
    即616號公車）、搭載乘客即原告，沿臺北市士林區忠誠路
    行駛，行經忠誠路、德行東路口時，欲右轉德行東路，原應
    注意車內乘客乘坐穩妥，且應注意行經交叉路口，應減速慢
    行，而依當時情形，並無不能注意之情事，竟疏未注意乘客
    是否坐穩，欲搶黃燈轉換紅燈之際時右轉德行東路，適遇前
    方機車停止而緊急煞車，原告因而遭重心不穩之乘客壓坐在
    右腳上，受有右側脛骨移位閉鎖性骨折之傷害，被告過失不
    法侵害原告，自應賠償原告醫療費用暨照顧看護費用共計11
    1,241元、考績差額45,610元、精神慰撫金600,000元，以上
    合計請求被告賠償原告756,851元。又原告接受脛骨復位術
    置入固定器後，膝蓋及小腿時有異物感，躺臥時腿部無法自
    由彎曲，疼痛難忍，行走相當不便且須倚賴拐杖，對日常生
    活造成很大困擾，決定再次忍受手術風險及疼痛，至臺北榮
    民總醫院進行手術將固定器移除，因而增加醫療費用14,425
    元、看護費用6,000元，並受有考績差額23,318元之損害，
    以上合計請求被告賠償原告43,743元，與前述請求被告賠償
    之756,851元合計共800,594元，另依民法第188條第1項規定
    ，被告大都會客運公司應與其受僱人即被告彭志偉連帶負賠
    償責任，為此，爰依侵權行為之法律關係請求賠償等語，並
    聲明：被告應連帶給付原告800,594元，及其中756,851元，
    自刑事附帶民事訴訟起訴狀繕本送達翌日起至清償日止，按
    年息百分之5計算之利息，其中43,743元自訴之變更追加狀
    繕本送達翌日起至清償日止，按年息百分之5計算之利息，
    並願供擔保請准宣告假執行。
三、被告則以：
　㈠原告於事故當日即至臺北市立聯合醫院陽明院區（下稱陽明
    醫院）急診，後續亦多次至陽明醫院回診，原告因本案事故
    致右側脛骨骨折部分為被告所不爭執，惟原告於110年12月2
    7日於臺北榮民總醫院（下稱榮總醫院）手術移除右側脛骨
    之植入物外，又進行內視鏡半月板局部切除手術，原告半月
    板所受之傷害與本案事故是否有因果關係，尚非無疑。
　㈡陽明醫院就診部分，109年11月12日陽明醫院收據支出膳食費
    2,155元，縱無本案事故發生，原告亦需支出伙食費用，此
    部分請鈞院予以駁回。另原告110年12月27日於榮總醫院進
    行半月板局部切除手術，此部分之醫療費用難認與本案事故
    有因果關係，請鈞院予以駁回。而陽明醫院、榮總醫院之診
    斷證明醫生均未囑咐專人看護，應無看護之必要，原告請求
    看護費用部分應全部予以駁回。
　㈢公務人員年終考績得否評列甲等除應符合請假規定外，尚須
    符合其他特殊條件或一般條件，縱無本案事故發生，原告是
    否必然評列甲等，尚須視原告是否符合其他評分條件而定，
    原告請求考績差額部分亦應全部予以駁回。
　㈣原告搭乘之車輛為被告彭志偉駕駛，被告彭志偉月均薪約46,
    000元，尚有親屬需要扶養，原告請求60萬元之精神慰撫金
    實屬過高，請鈞院准予酌減。另本案事故已由臺灣產險先行
    賠償原告38,891元之部分醫療費用，就被告應賠償之金額予
    以扣除等語，資為抗辯。並聲明：原告之訴駁回，如受不利
    判決，願供擔保免予假執行。
四、得心證之理由：
  ㈠本件原告所主張之其於上開時、地，搭乘被告彭志偉所駕駛
    之616號公車，因被告彭志偉搶黃燈轉換紅燈之際右轉德行
    東路，適遇前方機車停止而緊急煞車，原告因而遭重心不穩
    之乘客壓坐在右腳上，受有右側脛骨移位閉鎖性骨折之傷害
    等事實，業經原告對被告彭志偉提起刑事過失傷害告訴，經
    本院刑事庭以110年度審交簡字第248號刑事簡易判決判處被
    告拘役30日在案，有該刑事簡易決在卷可稽，並經本院調閱
    刑事卷宗查核無誤，且為兩造所不爭執，堪認原告前開主張
    為真實。
  ㈡按因故意或過失，不法侵害他人之權利者，負損害賠償責任
    ；汽車、機車或其他非依軌道行駛之動力車輛，在使用中加
    損害於他人者，駕駛人應賠償因此所生之損害；不法侵害他
    人之身體或健康者，對於被害人因此喪失或減少勞動能力或
    增加生活上之需要時，應負損害賠償責任；不法侵害他人之
    身體、健康、名譽、自由、信用、隱私、貞操，或不法侵害
    其他人格法益而情節重大者，被害人雖非財產上之損害，亦
    得請求賠償相當之金額；受僱人因執行職務，不法侵害他人
    之權利者，由僱用人與行為人連帶負損害賠償責任，民法第
    184條第1項前段、第191條之2、第193條第1項、第195條第1
    項前段、第188條第1項前段分別定有明文。本件被告彭志偉
    於執行職務過程中，因駕車過失致原告受有前述傷害，被告
    彭志偉與其僱用人即被告大都會客運公司對原告自應負連帶
    損害賠償責任，茲就原告請求損害賠償之金額分述如下：
  ⑴醫療費用及照顧看護費用131,666元部分：
　①原告主張因被告彭志偉前開過失使原告受有前述傷勢，因而
    支出醫療費用暨照顧看護費用131,666元等情，業據其提出
    臺北市立聯合醫院（陽明院區）診斷證明書1紙、照顧服務
    費收據1紙、臺北市立聯合醫院門急診/住院費用收據9紙、
    臺北榮民總醫院門診/住院醫療費用明細收據4紙、臺北榮民
    總醫院診斷證明書1紙等為證，被告對原告請求臺北市立聯
    合醫院（陽明院區）之醫療費用不爭執，惟辯稱原告請求榮
    總醫院半月板局部切除手術之醫療費用與本案事故難認有因
    果關係，縱無本案事故發生，原告亦需支出伙食費用，原告
    請求109年11月12日住院時支出之膳食費2,155元部分應予刪
    除，且陽明醫院、榮總醫院之診斷證明醫生均未囑咐專人看
    護，應無看護之必要等情。然查，依原告提出之臺北市立聯
    合醫院（陽明院區）診斷證明書及臺北榮民總醫院診斷證明
    書，已明確記載「住院期間109/11/4～109/11/12」、「病人
    因上述病症，110年12月26日住院治療檢查……，110年12月28
    日出院……」等內容（見本院卷第54、62頁），且經臺北榮民
    總醫院於111年5月19日以本總骨字第1111700098號函覆「…
    ，查盤狀半月板本身為膝關節發育型態的問題；惟其破裂抑
    或症狀之產生，仍須外力誘發，因此，與右小腿脛骨骨折事
    件，仍有因果關係」等情，有該函在卷可稽（見本院卷第12
    6頁）。
　②由上可知，原告自109年11月4日起至11月12日止，及110年12
    月26日起至12月28日止之住院期間，均需專人照護，是原告
    請求被告給付關於此部分所支出看護費用，實屬有據。且原
    告至榮總醫院接受半月板局部切除手術，與右小腿脛骨骨折
    事件實有因果關係，故被告前開所辯，恐屬無由，不足採信
    。　　　
　③原告於臺北市立聯合醫院（陽明院區）住院期間所支出膳食
    費2,155元部分，為被告所爭執，本院審酌不論是否發生本
    案事故，原告本須負擔三餐膳食費用，並非因本案事故發生
    始需額外支出自身之膳食費，難認該筆膳食費2,155元係因
    本件侵權行為所必須增加支出，原告此部分請求，自難准許
    ，爰認本件原告請求之醫療費用暨照顧看護費用於129,511
    元（131,666-2,155=129,511）範圍內，為有理由，應予准
    許。
　⑵考績差額68,928元部分：
　①按損害賠償，除法律另有規定或契約另有訂定外，應以填補債權人所受損害及所失利益為限。依通常情形，或依已定之計劃、設備或其他特別情事，可得預期之利益，視為所失利益。民法第216條定有明文。經查，本件原告主張因被告彭志偉前開過失使原告受有前述傷勢，因而於109年起至110年即請病假共45日在家休養，而受有考績差額68,928元等情，業據其提出差勤資料查詢及薪資查詢/薪資報表、臺灣臺北地方法院考績（成）通知書等為證，被告雖以上開言詞置辯，然依公務人員考績法施行細則第4條第3項之規定，公務人員在考績年度內，有下列情事之一，不得考列甲等：五、事、病假合計超過14日者。原告自104年至108年之考績等次均為甲等，堪信原告於本案事故發生前5年任職期間每年均領取甲等考績獎金之事實，倘原告未發生前述交通事故而請病假，則有取得甲等考核獎金利益之高度可能，依上開規定及說明，原告自得請求被告賠償該無法領得考核獎金之損失，是原告請求被告賠償109年及110年之考績差額損害45,610元，自屬有據。
　②次按請求將來給付之訴，以有預為請求之必要者為限，得提
    起之，民事訴訟法第246條定有明文。提起將來給付之訴，
    以其請求所據基礎法律關係而生之給付義務內容業已確定，
    僅該內容已確定之給付義務，其清償之期限尚未屆至或條件
    尚未成就，而有預為起訴請求之必要，始得為之（最高法院
    109年度臺上字第2778號裁判意旨參照）。本件原告另預為
    請求其111年度考績差額損害23,318元部分，因原告就其侵
    權行為損害賠償請求權，所生請求被告之給付義務內容即11
    1年可領取考績獎金與否及差額尚無法確定，難認已合於提
    起將來給付之訴之要件，原告謂其有預為提起將來給付之訴
    之必要，尚非可採，是此部分之請求，不能准許。
  ⑶精神慰撫金60萬元部分：原告主張其因本件過失傷害案件身
    體受傷，致原告手術術後患部疼痛，實難忍耐，加以腿內置
    入固定器，在一般出入、日常採買上都造成極大困擾，原告
    已年逾六旬，受此傷害無法回復，所受折磨不言可喻，精神
    痛苦不堪，請求被告賠償精神上損害。本院審酌原告所受傷
    害係右側脛骨移位閉鎖性骨折之傷害，且原告為47年出生，
    為公務人員，名下有不動產，被告彭志偉為56年出生，大學
    畢業，為公車司機，名下有不動產，有本院調取兩造之稅務
    電子閘門財產所得調件明細表在卷可稽，並考量兩造身份、
    地位及經濟能力、被告之加害程度等一切情狀，認原告所得
    請求之非財產上之損害賠償金額以12萬元為允當。
  ⑷綜上所述，原告請求被告2人連帶賠償因本件被告彭志偉駕車
    過失所受損害295,121元（即129,511＋45,610＋120,000＝295,
    121），核屬依法有據，應予准許。
  ㈢被告另辯稱本案事故已由臺灣產險先行理賠原告強制險醫療
    費用38,891元，應予扣除等語，然被告迄今並未提出任何證
    據以實其說，實乏依據，不足採信。
五、從而，原告依侵權行為之法律關係，訴請被告應連帶給付原
    告295,121元，及其中274,696元自刑事附帶民事訴訟起訴狀
    繕本送達翌日（即被告彭志偉為110年9月16日、被告大都會
    客運公司為110年9月24日）起至清償日止，按年息百分之5
    計算之利息，其中20,425元自訴之變更追加狀繕本送達翌日
    （即111年4月6日）起至清償日止，按年息百分之5計算之利
    息，為有理由，應予准許，逾此部分之請求，為無理由，應
    予駁回。而原告此駁回之部分，其假執行之聲請即失所附麗
    ，應併予駁回。
六、本件事證已臻明確，兩造其餘攻擊防禦方法及所提證據資料
    ，核與本件判決所得心證及結果均不生影響，毋庸逐一論述
    ，附此敘明。
七、本件係就民事訴訟法第427條第1項適用簡易程序所為被告部
    分敗訴之判決，依同法第389條第1項第3款規定，應依職權
    就原告勝訴部分宣告假執行，並依被告聲請併予諭知如被告
    以主文第4項後段所示之金額為原告預供擔保，得免為假執
    行。
八、本件原告所請求被告給付756,851元部分，係刑事附帶民事
    訴訟，由刑事合議庭裁定移送本庭之事件，依刑事訴訟法第
    504條第2項之規定，該部分依法免納裁判費。惟移送本庭後
    原告擴張訴之聲明43,743元部分，依職權確定該部分訴訟費
    用額為1,000元（第一審裁判費），由被告連帶負擔470元，
    其餘530元由原告負擔。
中　　華　　民　　國　　111 　年　　6 　　月　　29　　日
                  士林簡易庭法  官  莊明達
上列正本係照原本作成。
如不服本判決，應於判決送達後20日內，向本院提出上訴狀並應
記載上訴理由，如於本判決宣示後送達前提起上訴者，應於判決
送達後20日內補提上訴理由書（須附繕本）。
中　　華　　民　　國　　111 　年　　6 　　月　　29　　日
                            書記官  王淳平